【裁判字號】    90,易,633
【裁判日期】    900903
【裁判案由】    毒品危害防制條例
【裁判全文】
臺灣彰化地方法院刑事判決                            九十年度易字第六三三號
    公  訴  人  臺灣彰化地方法院檢察署檢察官
    被      告  甲○○
右列被告因違反毒品危害防制條例案件，經檢察官提起公訴 (九十年度偵字第一五二
九號)，本院判決如左：
    主  文
甲○○無罪。
    理  由
一、本件公訴意旨略以：被告甲○○於民國九十年一月間，持有第一級毒品海洛因一
    包（淨重０‧一四公克，毛重０‧三一公克），並將之藏至於其所駕駛車號ＩＣ
    —一七三０號之小貨車右前座下方，嗣於同年一月十一日二十時四十五分許，在
    彰化縣田中鎮○○里○○街路旁為警查獲，並扣得前開海洛因一包，因認被告涉
    犯毒品危害防制條例第十一條第一項之持有第一級毒品罪嫌。
二、按犯罪事實應依證據認定之，無證據不得推定其犯罪事實，又不能證明被告犯罪
    者，應諭知無罪之判決，刑事訴訟法第一百五十四條、第三百零一條第一項分別
    定有明文。次按事實之認定，應憑證據，如未能發現相當證據，或證據不足以證
    明，自不能以推測或擬制之方法，為裁判基礎（最高法院四十年台上字第八十六
    號判例參照）。又認定犯罪事實，所憑之證據，雖不以直接證據為限，間接證據
    亦包括在內，然無論直接或間接證據，其為訴訟上之證明，須於通常一般之人均
    不致於有所懷疑，而得確信其為真實之程度者，始得據為有罪之認定，倘其證明
    尚未達到此一程度，而有合理之懷疑存在時，即無從為有罪之認定（最高法院七
    十六年台上字第四九八六號判例參照）。
三、本件公訴人認被告甲○○認有持有第一級毒品罪嫌，係以被告在伊車上被查獲一
    包海洛因、法務部調查局鑑定通知書、被告無法提供「阿豐」之真實姓名及聯絡
    方式為主要論據。訊據被告甲○○固不否認於右揭時地為警查獲海洛因一包，惟
    堅詞否認有持有第一級毒品之罪嫌，辯稱伊僅有施用安非他命，不曾施用過海洛
    因，海洛因應是一名綽號「阿豐」之友人所遺留，因伊以小貨車搭載「阿豐」到
    台北時，在車上「阿豐」就在施用海洛因了，況且海洛因是在助手座之踏板上被
    發現，沒有任何遮掩等語。經查，法務部調查局鑑定通知書僅能證明在被告車上
    所查獲之一包白粉確係第一級毒品海洛因，然尚無從直接證明係被告持有第一級
    毒品海洛因。次查，被告於八十一年及八十七年間雖曾因施用安非他命而違反麻
    醉藥品條例，又於九十年間因施用第二級毒品安非他命而經本院以九十年毒聲字
    第六八八號裁定送觀察勒戒，然被告從未有違反肅清煙毒條例之前科，或因施用
    第一級毒品海洛因而送觀察勒戒或強制戒治或因此而遭法院判處徒刑之情形，此
    亦有台灣高等法院被告全國全案紀錄表及本院九十年毒聲字第六八八號裁定在卷
    可憑。又被告九十年一月十一日為警查獲時所採集之尿液經送驗結果，亦未呈嗎
    啡陽性反應，此亦有彰化縣衛生局煙毒尿液檢驗成績書一紙附卷可稽，足認被告
    辯稱伊不曾施用過海洛因等語，應堪採信。從而未施用海洛因之人是否會持有海
    洛因，即非無疑？再查，本件海洛因查獲之地點並非從被告身上或其所帶物品
    中所查獲，而係位於被告小貨車助手座前方之踏墊上方（非隱藏在踏墊下）
    ，沒有任何遮掩，一打開車門用手電筒一照就可看到等情，亦據證人即查獲員警
    陳永鈺到庭結證稱屬實，衡諸常情，被告有施用安非他命之前科，對於毒品之類
    之東西理會小心警覺將之藏好以免被查獲，豈會沒有任何遮掩，將之置於助手座
    前方之踏墊上方，讓人容易發現之理？末查，被告雖不能確實提供「阿豐」之
    真實姓名及聯絡方式，惟查，在一般人日常生活中或在工作上，接觸之人眾多，
    經常是常見到該人，但不知其真實姓名或聯絡方式，或只知其人綽號，不知其名
    ，或知其名，但不知聯絡方式或住那裏者所在多有，故尚難以被告無法提供「阿
    豐」之真實及聯絡方式，即據認定上開海洛因確係被告所有。縱上所述，本案之
    海洛因確否為被告所持有，實有令人值得合理懷疑之處，此外復查無其他積極證
    據足認被告有持有第一級毒品之犯行，揆諸首揭法條及判例要旨，自應諭知被告
    無罪之判決。
據上論斷，應依刑事訴訟法第三百零一條第一項，判決如主文。
中      華      民      國      九十      年      九      月     三     日
                                臺灣彰化地方法院刑事第三庭
                                    法      官  詹  秀  錦
右正本證明與原本無異。
如不服本判決，應於送達後十日內向本院提出上訴狀( 須附繕本 )。
                                    法院書記官  莊  何  江
中      華      民      國      九十      年      九      月     四     日


司法院資訊處製作；財團法人民間司法改革基金會備份。
